臺灣花蓮地方法院民事判決
111年度原訴字第16號
原      告  林雨祥  
被      告  簡博真  

            蘇洺棨  

上列當事人間因被告等傷害案件，原告提起刑事附帶民事訴訟，
請求侵權行為損害賠償，經本院刑事庭移送前來（110年度原附
民字第28號），本院於民國111年10月27日言詞辯論終結，判決
如下：
    主      文
被告簡博真應給付原告新臺幣669,927元，及自民國110年6月11
日起至清償日止，按年息百分之5計算之利息；被告蘇洺棨應給
付原告新臺幣30,000元，及自民國110年6月25日起至清償日止，
按年息百分之5給付之利息。
原告其餘之訴駁回。
訴訟費用由被告簡博真負擔百分之69，被告蘇洺棨負擔百分之3
，餘由原告負擔。
本判決第一項於原告以新臺幣223,309元為被告簡博真供擔保，
以新臺幣10,000元為被告蘇洺棨供擔保後，得假執行。
原告其餘假執行之聲請駁回。 
    事實及理由
壹、程序方面：
一、按訴狀送達後，原告不得將原訴變更或追加他訴，但經被告
    同意或擴張或減縮應受判決事項之聲明者，不在此限，民事
    訴訟法第255條第1項第1款、第3款分別定有明文。查原告起
    訴時原聲明：㈠被告人等應給付原告新臺幣（下同）1,469,9
    27元，並自起訴狀繕本送達之翌日起至清償日止，按年利率
    5%計算之利息。㈡原告願供擔保請准宣告假執行（附民卷第9
    頁）。嗣因原告於本院審理時當庭表示不請求勞動能力減損
    之50萬元，減縮訴之聲明，核原告所為，係未變更訴訟標的
    法律關係，而擴張或減縮應受判決事項之聲明者，揆諸前揭
    法條規定，自應准許。
二、本件被告蘇洺棨經合法通知，未於言詞辯論期日到場，核無
    民事訴訟法第386條所列各款之情形，爰依原告之聲請，由
    其一造辯論而為判決。
貳、實體方面：
一、原告主張：民國108年3月23日凌晨3時30分許，在花蓮縣○○
    市○○街00000號2樓之Meet Pub店內，原告與被告簡博真、蘇
    洺棨、訴外人吳潘○傑、黃○榕等人均在店內消費，原告因細
    故與被告簡博真、訴外人吳潘○傑、黃○榕等人發生爭執，被
    告簡博真、訴外人吳潘○傑、黃○榕等人竟基於傷害之犯意聯
    絡，以徒手或持器具共同毆打原告，被告蘇洺棨見原告被圍
    毆，亦基於傷害之犯意，出手掌摑原告，致原告受有右側尺
    骨幹閉鎖性骨折、頭皮撕裂傷、臉部擦挫傷、鼻骨骨折、頭
    部外傷併腦震盪、急性出血後貧血及右手撕裂傷。爰依侵權
    行為損害賠償之法律關係，提起本件訴訟，並聲明：㈠被告
    應給付原告969,927元，及自起訴狀繕本送被告之翌日起至
    清償日止，按年息百分之5計算之利息。㈡願供擔保請准宣告
    假執行。
二、被告部分
　㈠被告簡博真則以：對於刑事判決犯罪事實之記載無意見，我
    跟被告蘇洺棨不是一起的，我只有推原告一下，原告沒有倒
    地，然後我們就下樓，是吳潘○傑或黃○榕先開始打的，我認
    為原告求償金額太高等語，資為抗辯。並聲明：原告之訴駁
    回。
　㈡被告蘇洺棨未於言詞辯論期日到庭，亦未提出任何書狀。
三、本院之判斷
　㈠被告簡博真與訴外人吳潘○傑、黃○榕於108年3月23日3時許，
    在花蓮縣○○市○○街000○0號2樓「Meet Pub」店內飲酒消費，
    蘇洺棨與其友人柴少晨斯時亦在該店內飲酒；嗣同在該店內
    飲酒之林雨祥疑因拿取麥克風點唱歌曲及認遭簡博真、吳潘
    ○傑、黃○榕丟擲瓜子、花生等情事，與簡博真發生口角，簡
    博真、吳潘○傑、黃○榕及原已在該店內消費，嗣前來與簡博
    真一起飲酒之真實年籍姓名不詳之數名友人竟基於傷害之犯
    意聯絡，其中簡博真、黃○榕均以徒手，吳潘○傑持麥克風及
    店內椅子，其他一起飲酒之數名友人則分別持酒瓶、店內桌
    子等方式共同毆打林雨祥；迨林雨祥遭簡博真推擠下樓後步
    出店門外，簡博真、黃○榕、吳潘○傑等人復承上開傷害之犯
    意聯絡，接續由黃○榕、吳潘○傑分別以持木棍及徒手方式毆
    打林雨祥，致林雨祥受有右側尺骨幹閉鎖性骨折、頭皮撕裂
    傷、臉部擦挫傷、頭部外傷併腦震盪、急性出血後貧血及右
    手撕裂傷之傷害。另蘇洺棨至店外後見林雨祥續遭圍毆，即
    先上前出言阻止黃○榕等人繼續毆打林雨祥，並叫林雨祥坐
    在店外椅子上，然蘇洺棨見林雨祥因有飲酒且遭毆打後情緒
    激動，復持續吼叫，竟心生不滿，基於傷害之犯意，徒手揮
    擊林雨祥臉部，致林雨祥受有鼻骨骨折之傷害等情，業據本
    院109年度原易字第28號刑事判決（下稱系爭刑事案件）認
    定如前，並經臺灣高等法院花蓮分院以111年度原上易字第3
    2號刑事判決駁回上訴確定在案（被告蘇洺棨部分未經上訴
    ，已確定），參以原告於系爭刑事案件審理中證述明確，並
    與被告簡博真、蘇洺棨、證人吳潘○傑、黃○榕、柴少晨於系
    爭刑事案件之供述與監視器畫面相互勾稽後，得以認定被告
    簡博真與訴外人吳潘○傑、黃○榕等人共同傷害原告，致原告
    受有右側尺骨幹閉鎖性骨折、頭皮撕裂傷、臉部擦挫傷、頭
    部外傷併腦震盪、急性出血後貧血及右手撕裂傷等傷害，被
    告蘇洺棨另行傷害原告，致原告受有鼻骨骨折之傷害，且經
    本院調閱系爭刑事案件卷宗核閱屬實，並為被告簡博真所不
    爭執，而被告蘇洺棨已於相當時期受合法之通知，而於言詞
    辯論期日不到場，亦未提出準備書狀爭執，依民事訴訟法第
    280條第3項準用同條第1項，視同自認，是此部分之事實，
    堪以採信為真。
　㈡本件爭點為：原告是否得依侵權行為損害賠償之法律關係，
    請求被告負損害賠償之責？
　　⒈按因故意或過失，不法侵害他人之權利者，負損害賠償責
      任；數人共同不法侵害他人之權利者，連帶負損害賠償責
      任；不法侵害他人之身體或健康者，對於被害人因此喪失
      或減少勞動能力或增加生活上之需要時，應負損害賠償責
      任；不法侵害他人之身體、健康、名譽、自由、信用、隱
      私、貞操，或不法侵害其他人格法益而情節重大者，被害
      人雖非財產上之損害，亦得請求賠償相當之金額，民法第
      184條第1項前段、第185條第1項前段、第193條第1項、第
      195條第1項前段分別定有明文。查上述本院已認定之事實
      ，係被告簡博真與訴外人吳潘○傑、黃○榕共同傷害原告及
      被告蘇洺棨另行傷害原告，則被告簡博真、蘇洺棨對於原
      告傷害之犯意、手段、部位、傷勢程度均不相同，難認被
      告2人有何共同傷害原告之情事，原告無法對被告2人請求
      負共同侵權之責，但得分別向被告簡博真、蘇洺棨就其等
      應負責之部分，請求損害賠償。
　　⒉原告向被告請求醫藥費用109,927元、看護費用180,000元
      、薪資損失180,000元等損失，並提出國軍花蓮總醫院附
      設民眾診療服務處診斷證明書為證，觀之該診斷證明書之
      記載「診斷：1.右側尺骨幹骨折癒合並內固定留存。2.右
      手第五伸指肌腱無法修補之斷裂。治療經過及處置意見：
      ...七、出院後宜休養六個月，專人照護三個月。...」，
      堪認被告簡博真與訴外人吳潘○傑、黃○榕共同傷害原告之
      行為，與原告受有右側尺骨幹閉鎖性骨折、頭皮撕裂傷、
      臉部擦挫傷、頭部外傷併腦震盪、急性出血後貧血及右手
      撕裂傷等傷害，具有相當因果關係；被告與訴外人吳潘○
      傑、黃○榕間之行為，均為原告受傷之共同原因，洵足成
      立共同侵權行為。而被告蘇洺棨對原告造成之傷害僅有鼻
      骨骨折，顯然原告此部分傷勢造成之損失，與被告被告蘇
      洺棨無涉，是本件原告以損害賠償債權人之身分，對於連
      帶債務人中之被告簡博真請求醫藥費用、看護費用、薪資
      損失等損害賠償之給付，核無不合，惟對被告蘇洺棨請求
      則於法未合，不應准許。另就原告此部分各項請求之計算
      ，詳如附表之記載。
　　⒊按慰撫金之核給標準，應斟酌雙方身分、地位及經濟狀況
      及其他各種情形核定之；不法侵害他人之人格權，被害人
      受有非財產上損害，請求加害人賠償相當金額之慰撫金時
      ，法院對於慰撫金之量定，應斟酌實際加害情形、所造成
      之影響、被害人痛苦之程度、兩造之身分地位經濟情形及
      其他各種狀況，以核定相當之數額。查本件原告對被告請
      求精神慰撫金500,000元，原告並於本院審理中稱：我現
      在沒有工作，生活費吃老本，因為我有焦慮、易怒、失眠
      所以無法工作等語，然未經原告提出目前仍有此症狀，且
      與本件被告侵權行為有因果關係之證明，故此部分無從作
      為精神慰撫金之審酌依據，是本院審酌兩造之學歷、經歷
      、於本院審理中自承之工作及家庭狀態，並衡以本院調取
      之兩造稅務電子閘門財產所得調件明細表所示渠等財產狀
      況，暨上述之被告簡博真、蘇洺棨分別對原告之故意傷害
      行為、動機、造成之損害等情，認原告請求被告賠償非財
      產上損害500,000元之金額尚屬過高，應認被告簡博真應
      賠償原告非財產上損害200,000元、被告蘇洺棨應賠償原
      告非財產上損害30,000元為適當，原告逾此金額之主張，
      即非適宜，難認有理由。
　　⒋綜上，原告對被告簡博真得請求之金額為669,927元，對被
      告蘇洺棨得請求之金額為30,000元。
四、末按給付無確定期限者，債務人於債權人得請求給付時，經
    其催告而未為給付，自受催告時起，負遲延責任。其經債權
    人起訴而送達訴狀，或依督促程序送達支付命令，或為其他
    相類之行為者，與催告有同一之效力。遲延之債務，以支付
    金錢為標的者，債權人得請求依法定利率計算之遲延利息。
    其利率未經約定，亦無法律可據者，年息為百分之5，為民
    法第229條第2項、第233條第1項前段、第203條分別明定。
    本件原告對被告之損害賠償請求權屬未定給付期限之金錢債
    權，故其就上述669,927元請求被告簡博真給付自起訴狀繕
    本送達翌日即110年6月11日（附民卷第41頁）起至清償日止
    ，按年息百分之5計算之利息，就上述30,000元請求被告蘇
    洺棨給付自起訴狀繕本送達翌日即110年6月25日（附民卷第
    47頁）起至清償日止，按年息百分之5計算之利息，此部請
    求即為有理由。
五、綜上所述，原告依侵權行為之法律關係，請求被告給付如主
    文第1項所示，為有理由，應予准許，逾此範圍之請求，則
    無理由，應予駁回。
六、又民事訴訟法第389條第1項第5款宣告假執行者，其金額或
    價額之計算，以各個判決所命給付之金額或價額為準，以一
    訴主張數項標的與「共同訴訟」，其合併判決者，應合併計
    算其金額或價額，以定其得否依職權宣告假執行，是在原告
    或被告有多數之共同訴訟且合併判決時，亦屬「以一訴主張
    數項標的」之情形，在法院「所命給付」之金額部分，應合
    併計算其金額或價額，以定其得否依職權宣告假執行。準此
    ，本判決所命給付原告之金額，雖有部分未逾50萬元，然合
    併計算其金額已逾50萬元，揆諸前揭說明，故依原告聲請分
    別酌定相當擔保金額為准假執行之宣告。至原告敗訴部分，
    其假執行之聲請，因訴之駁回而失所依據，併予駁回。
七、本件事證已臻明確，兩造其餘攻擊防禦方法及所提證據，經
    審酌均於判決結果無影響，爰不予逐一論駁，併此敘明。
八、本件係刑事附帶民事訴訟，而由本院刑事庭移送前來，依刑
    事訴訟法第504條第2項之規定，免納裁判費，且至本件言詞
    辯論終結時，亦未發生其他訴訟費用，故無從確定訴訟費用
    之數額。惟依法仍應依民事訴訟法第79條規定，諭知訴訟費
    用由被告簡博真負擔百分之69，被告蘇洺棨負擔百分之3，
    餘由原告負擔，以備將來如有訴訟費用發生時，得以確定其
    數額，併予敘明。
中　　華　　民　　國　　111 　年　　11　　月　　3 　　日
                  民事第二庭　法　官　邱韻如
上列正本係照原本作成。
如不服本判決，應於送達後20日內向本院提出上訴狀（上訴狀應
表明上訴理由）並繳納上訴審裁判費，如於本判決宣示後送達前
提起上訴者，應於判決送達後20日內補提上訴理由書（均須按他
造當事人之人數附繕本）。
如委任律師提起上訴者，亦應一併繳納上訴審裁判費。
中　　華　　民　　國　　111 　年　　11　　月　　3 　　日
                                                            書記官  張芝瑜
【附表】
編號 原告請求項目 原告請求金額 （新臺幣元） 本院判決理由 1  醫療費用 109,927 原告此部分請求，業據提出收據為證（見附民卷第21頁至第35頁），收據與請求之金額經本院覆核為一致，復為被告簡博真就有醫療單據之費用所不爭執，自應准許。 2 看護費用 180,000 按親屬代為照顧被害人之起居，固係基於親情，但親屬看護所付出之勞力，並非不能評價為金錢，雖因二者身分關係而免除被害人之支付義務，惟此種基於身分關係之恩惠，自不能加惠於加害人，故由親屬看護時雖無現實看護費之支付，仍應比照一般看護情形，認被害人受有相當看護費之損害，命加害人賠償，始符民法第193條第1項所定增加生活上需要之意旨（最高法院89年度台上字第1749號、94年度台上字第1543號、98年度台上字第1501號判決意旨參照）。查原告因本件所受傷勢，出院後專人照護3個月，有國軍花蓮總醫院附設民眾診療服務處診斷證明書在卷可參（附民卷第15頁），縱未請專人看護，而係由親屬看護，仍應比照一般全日看護行情計算看護費用，而原告主張以全日看護費用之一般行情2,000元計算，尚屬妥適，則原告此部分可請求之看護費用應為180,000元（計算式：2,000元×90日＝180,000元），原告之請求自屬有據，應予准許。 3 薪資損失 180,000 原告主張因本件所受傷勢，出院後休養6個月，有國軍花蓮總醫院附設民眾診療服務處診斷證明書在卷可參（附民卷第15頁），則此期間無法工作，受有薪資損失，而原告主張其薪資為每月30,000元，為被告簡博真所不爭執（本院卷第93頁），是原告得請求工作收入損失為180,000元（計算式：30,000元×6月＝180,000元），原告之請求自屬有據，應予准許。